【裁判字號】    98,訴,682
【裁判日期】    980505
【裁判案由】    強盜
【裁判全文】
臺灣板橋地方法院刑事判決               98年度訴字第682號
公  訴  人  臺灣板橋地方法院檢察署檢察官
被      告  乙○○
                      室）
                    （現另案於臺灣臺北監獄臺北分監執行）
指定辯護人  吳啟豪律師
上列被告因強盜案件，經檢察官提起公訴（97年度偵字第26714
號），本院判決如下：
    主  文
乙○○意圖為自己不法之所有，攜帶兇器，以脅迫至使不能抗拒
，而取他人之物，累犯，處有期徒刑捌年。扣案之圓柱形物體壹
個及不具殺傷力手槍壹枝（含彈匣壹只）均沒收。
    事  實
一、乙○○前因施用毒品案件，經臺灣苗栗地方法院以94年度訴
    字第234 號判決分別處有期徒刑9 月、7 月確定，又因妨害
    自由案件，經同法院以94年度訴字第641 號判處有期徒刑5
    月確定，上開三案經同法院以95年度聲字第464 號裁定定其
    應執行刑為有期徒刑1 年6 月確定；復因毒品案件，經同法
    院以95年度易字第341 號判處有期徒刑8 月確定，嗣經同院
    以96年度聲減字第602 號裁定減為有期徒刑4 月確定，經接
    續執行後，於民國96年7 月31日縮短刑期執行完畢（起訴書
    誤載為96年8 月1 日執行完畢）。詎其猶不知悔改，竟意圖
    為自己不法之所有，於97年9 月11日下午6 時47分許，持其
    所有外觀類似手榴彈之圓柱形物體1 個，及客觀上均具危險
    性，足以危害人之生命、身體安全，可供兇器使用之不具殺
    傷力手槍1 枝（含彈匣1 只），進入臺北縣新莊市○○街74
    號1 樓祥發珠寶銀樓內，以左手握住外觀類似手榴彈之圓柱
    型物體按鈕處，右手握住右腰上之手槍板機，向在上址交易
    檯工作之甲○○恫稱：不准按警報器，要搶劫，這次真的要
    搶劫，需儘速交付黃金15兩，否則即敲碎交易檯之玻璃等語
    ，以此脅迫之手段至使甲○○不能抗拒，旋要求在同址另處
    辦公之妻陳思如到場並隨即交付黃金5 兩予乙○○，乙○○
    取得黃金後，又向甲○○、陳思如恫稱：需交付現金云云，
    陳思如因而隨即再交付現金新台幣（下同）37,000元予乙○
    ○，乙○○於得手後隨即騎乘機車離去，並先後前往位於臺
    北縣泰山鄉○○路○ 段767 號皇都理容院，及位於臺北縣新
    莊市○○路○ 段162 號榕樹下餐廳消費，嗣於同日晚間10時
    50 分 ，在上址榕樹下餐廳為警查獲，並扣得前揭圓柱形物
    體1件 、手槍1 枝（含彈匣1 只），並自其身上起獲黃金5
    兩及剩餘現金10,100元（黃金5 兩、自乙○○身上起獲之現
    金10,100元及皇都理容院服務生李苓雁所提出乙○○因消費
    而交付之現金8,000 元，均已經發還予甲○○）。
二、案經臺北縣政府警察局新莊分局報告臺灣板橋地方法院檢察
    署檢察官偵查起訴。
    理  由
一、按被告以外之人於審判外之言詞或書面陳述，除法律有規定
    者外，不得作為證據；又被告以外之人於審判外之陳述，雖
    不符合同法第159 條之1 至第159 條之4 之規定，但經當事
    人於審判程序同意作為證據，法院審酌該言詞陳述或書面陳
    述作成時之情況，認為適當者，亦得為證據。當事人、代理
    人或辯護人於法院調查證據時，知有第159 條第1 項不得為
    證據之情形，而未於言詞辯論終結前聲明異議者，視為有前
    項之同意，刑事訴訟法第159 條第1 項，及第159 條之5 ，
    分別定有明文。本判決下列所引用之各該被告以外之人於審
    判外之陳述，雖屬傳聞證據，惟均經當事人於法院準備程序
    及審判期日中表示無意見，而不予爭執，且迄至言詞辯論終
    結前亦未再聲明異議，法院審酌此等證據資料製作時之情況
    ，尚無違法不當及證明力明顯過低之瑕疵，亦認為以之作為
    證據應屬適當，故揆諸前開規定，依刑事訴訟法第159 條之
    5 規定，認前揭證據資料均例外有證據能力。
二、訊據被告乙○○於警詢、偵查及本院審理中，對於有於上揭
    時、地持外觀類似手榴彈之圓柱形物體1 個及手槍1 枝（含
    彈匣1 只），以左手握住外觀類似手榴彈之圓柱型物體按鈕
    處、右手握住右腰上手槍板機等脅迫方式，至使被害人甲○
    ○、陳思如不能抗拒因而交付黃金5 兩及現金37,000元等財
    物之事實均坦承不諱，核與證人甲○○於警詢、偵查之證述
    情節、證人李苓雁於警詢之證述內容均相符，復有祥發珠寶
    銀樓監視錄影畫面翻拍照片6 張、暨查獲現場、扣案物等照
    片15張、贓物認領保管單1 紙、其至皇都理容院消費之帳單
    2 張足憑（詳偵查卷第20-32 、65-74 、80、81、98頁），
    以及被告強盜時所攜帶之外觀類似手榴彈之圓柱形物體1 件
    及手槍1 枝（含彈匣1 只）扣案可稽。又被告所持用外觀類
    似手榴彈圓柱形物體1 件及手槍1 枝（含彈匣1 只），分別
    不具爆炸力、殺傷力乙節，固有內政部警政署刑事警察局97
    年10月9 日刑鑑字第0970141131號槍彈鑑定書、97年12月11
    日刑鑑字第0970172671號鑑定書、98年1 月8 日刑偵五字第
    0980002653號鑑驗通知書各1 份存卷可考（附於偵查卷宗第
    103-106 、131-132 頁），但被告刻意以左手握住外觀類似
    手榴彈之圓柱型物體按鈕處，右手握住右腰上之手槍板機等
    動作，顯在於使人誤信為真正之手榴彈及手槍，客觀上足使
    甲○○、陳思如因心生恐懼、認為不可能抵抗，而抑壓渠等
    抗拒之意願，已達於不能抗拒之程度甚明，堪信其之自白為
    實在。再被告之辯護人雖為被告辯護稱：被告強盜當時所攜
    帶外觀類似手榴彈之圓柱形物體1 件及手槍1 枝（含彈匣1
    只），並非屬兇器云云。惟查，被告所持之手槍1 枝（含彈
    匣1 只）縱不具殺傷力，但該扣案槍枝之外觀含有塑膠與金
    屬二種材質，非全為塑膠材質，重量達868 公克，尺寸長約
    21.5公分、寬約13.5公分乙節，業經臺灣板橋地方法院檢察
    署檢察官製有勘驗筆錄1 紙可稽，被告於本院審理時亦自陳
    ：手槍的彈匣是鐵的，槍枝的重量主要是槍柄的部分，這部
    分也可能是鐵的等語，可見該把槍枝質地堅硬，重量沈重，
    復含有金屬材質，若持之攻擊人體，依一般社會觀念已足對
    人之生命、身體、安全構成威脅，而具有危險性，自屬兇器
    無誤，今被告持之犯強盜罪，所犯自構成攜帶兇器加重強盜
    罪，辯護人前開所辯，尚不足採。至外觀類似手榴彈之圓柱
    形物體1 個，重量雖有426.9 公克，且內部含有鐵釘、石頭
    及不明粉末，有內政部警政署刑事警察局前揭98年1 月8 日
    刑偵五字第0980002653號鑑驗通知書1 份可參（見偵查卷第
    131 頁），然依該扣案物之照片顯示（原物業經鑑定單位擊
    解），其外觀以膠帶等軟性物質包裹，外形則為圓柱體，並
    無任何尖銳之處，再依擊解後之殘體觀之，該圓柱體之外觀
    係以不明紙類製成後復包裹膠帶於上，並不具有金屬或堅硬
    質地之材質，另該圓柱體內部所含之材質主要係不明粉末，
    石頭、鐵釘之數量則非多，體積亦小，且該鐵釘縱然尖銳，
    但既置於該圓柱體內部，持之攻擊人體，仍不足以對人體構
    成危險，是該圓柱形物體應非屬於兇器，起訴書認此圓柱形
    物體亦屬兇器云云，應有誤會，惟仍無解於被告所犯已構成
    攜帶兇器加重強盜罪之認定。從而本件事證已臻明確，被告
    之犯行應按加重強盜罪為論科。
三、核被告乙○○前揭攜帶兇器強盜所為，係犯強盜罪而有刑法
    第321 條第1 項第3 款之情形，應以刑法第330 條第1 項加
    重強盜罪論處。又被告有事實欄所載之執行紀錄，有臺灣高
    等法院被告前案紀錄表在卷可稽，其於有期徒刑執行完畢後
    之5 年以內，再故意犯本件有期徒刑以上之罪，為累犯，應
    依法加重其刑。爰審酌被告素行非佳，有臺灣高等法院被告
    前案紀錄表可稽，其正值青壯，不思以正途謀取財貨，因缺
    錢花用即生歹心、持扣案空氣槍等物以脅迫方式侵入銀樓劫
    取財物，對告訴人甲○○造成身體、心理之恐懼及非輕之財
    產損失，復對社會之危害非淺，兼衡以其犯後坦承犯行，並
    自白犯行，態度良好，惟其迄今尚未與被害人甲○○達成民
    事和解，則有本院向被害人甲○○電詢之刑事案件電話紀錄
    查詢表1 紙可參等一切情狀，爰量處如主文所示之刑，以示
    懲儆。末者，扣案之類似手榴彈之圓柱形物體1 個及不具殺
    傷力之手槍1 枝（含彈匣1 只）均係被告所有，皆為供犯本
    件強盜犯行所用，此經被告於警、偵中供承在卷（參偵查卷
    第12、95頁），雖被告於審理時改稱該圓形物體為其兒子所
    有云云，惟於警詢時被告已自承該物為其所製造，偵訊中復
    稱裡面是洗衣粉、鐵釘等語，倘非其所製造，焉能得悉內容
    物為何，故其前揭所辯，不足採信，上揭扣案物應認均為被
    告所有無訛，爰依刑法第38條第1 項第2 款併予宣告沒收之
    。至扣案之衣褲等物雖係被告犯本案強盜時所穿著之物，但
    此衣褲本有其適當之用途，固足作為被告涉犯強盜犯行之佐
    證，但非僅用以供本案犯罪所用之物，又非違禁物，是不予
    宣告沒收，併予敘明。
據上論斷，應依刑事訴訟法第299 條第1 項前段，刑法第330 條
第1 項、第47條第1 項前段、第38條第1 項第2 款，判決如主文
。
本案經檢察官江祐丞到庭執行職務。
中    華    民    國    98    年    5     月    5     日
                  刑事第十七庭  審判長法  官  林淑婷
                                      法  官  饒金鳳
                                      法  官  邱景芬
以上正本證明與原本無異。
如不服本判決應於收受判決後10日內向本院提出上訴書狀，並
應敘述具體理由。其未敘述上訴理由者，應於上訴期間屆滿後
20日內向本院補提理由書（均須按他造當事人之人數附繕本）
「切勿逕送上級法院」。
                                      書記官  黃文儀
中    華    民    國    98    年    5     月    6     日
附錄本案論罪科刑法條全文：
中華民國刑法第330條
犯強盜罪而有第 321 條第 1 項各款情形之一者，處 7 年以上有
期徒刑。
前項之未遂犯罰之。


司法院資訊處製作；財團法人民間司法改革基金會備份。
